【裁判字號】    96,簡上,93
【裁判日期】    970321
【裁判案由】    違反入出國及移民法
【裁判全文】
臺灣桃園地方法院刑事判決              96年度簡上字第93號
上  訴  人  臺灣桃園地方法院檢察署檢察官
被      告  甲○○
                    號3樓
選任辯護人  徐原本律師
上列上訴人因被告違反入出國及移民法案件，不服本院刑事法庭
95年10月14日所為之95年度桃簡字第2419號第一審刑事簡易判決
（聲請簡易判決處刑案號：95年度偵字第14292 號），提起上訴
，本院管轄之第二審合議庭判決如下：
    主  文
原判決撤銷。
甲○○共同將護照交付他人以供他人冒名使用，處有期徒刑月
，減為有期徒刑壹月又拾伍日，如易科罰金，以銀元佰元即新
臺幣玖佰元折算壹日。
    事實及理由
一、本件犯罪事實及證據，除補充「共同基於將護照交付他人以
    供他人冒名使用之犯意聯絡」外，均引用如附件一之原審判
    決書所載（含其所引用之聲請簡易判決處刑書）。
二、被告甲○○於為上開犯行後，刑法部分條文業經修正公布，
    並於95年7 月1 日施行。修正後刑法第2 條第1 項之規定，
    係規範行為後法律變更所生新舊法律比較適用之準據法，於
    修正後刑法施行後，應適用新法第2 條第1 項規定之從舊從
    輕之原則為比較，適用最有利於行為人之法律。比較時應就
    罪刑有關之共犯、未遂犯、想像競合犯、牽連犯、連續犯、
    結合犯，以及累犯加重、自首減輕暨其他法定加減原因（如
    身分加減）與加減例等一切情形，綜其全部罪刑之結果而為
    比較（最高法院95年度第8 次刑事庭會議決議參照）。又如
    涉及裁量權行使者，須於裁量行使時，方有比較適用問題，
    如易科罰金、易服勞役、緩刑及保安處分之宣告等。故前述
    一般綜合罪刑之結果而為比較，以決定罪刑之適用時，不就
    易科罰金等列為比較，必須已決定為緩刑、保安處分之宣告
    ，所處之刑得易科罰金或易服勞役時，始就各該緩刑等部分
    決定其適用標準，此部分得予割裂適用，是為例外。就易科
    罰金、易服勞役而言，則應依修正後刑法第2 條第1 項規定
    ，分別適用最有利於行為人之法律（最高法院95年度臺上字
    第5125、5343、6171號判決意旨參照）。至行為後刑法條文
    經修正，惟無有利、不利情形，應適用裁判時法（最高法院
    95 年 度第21次刑事庭會議決議參照）。經查：
    (一)關於法定罰金刑最低度部分：修正前刑法第33條第5 款規
      定為銀元1 元（並依罰金罰鍰提高標準條例第1 條前段規
      定提高10倍後，折算為新臺幣30元）以上，修正後刑法第
      33條第5 款則修正為新臺幣1,000 元以上，以百元計算，
      自以行為時之法律有利於被告。
    (二)關於牽連犯部分：修正後刑法業已刪除第55條後段牽連犯
      之規定，是於新法修正施行後，已無犯一罪而其方法或結
      果之行為犯他罪名者，從一重處斷之規定，故被告於刑法
      修正前所犯之數次犯行及各該罪名，均須依數罪分論併罰
      ，自應以行為時法較有利於被告。
    (三)關於易科罰金部分：修正前刑法第41條規定：「犯最重本
      刑為5 年以下有期徒刑以下之刑之罪，而受6 個月以下有
      期徒刑或拘役之宣告，因身體、教育、職業、家庭之關係
      或其他正當事由，執行顯有困難者，得以（銀元）1 元以
      上（銀元）3 元以下折算1 日，易科罰金。但確因不執行
      所宣告之刑，難收矯正之效，或難以維持法秩序者，不在
      此限。併合處罰之數罪，均有前項情形，其應執行之刑逾
      6 月者，亦同。」並依罰金罰鍰提高標準條例第2 條規定
      ，就易科罰金折算1 日之數額提高為100 倍，修正後刑法
      第41條規定：「犯最重本刑為5 年以下有期徒刑以下之刑
      之罪，而受6 個月以下有期徒刑或拘役之宣告者，得以新
      臺幣1,000 元、2,000 元或3,000 元折算1 日，易科罰金
      。但確因不執行所宣告之刑，難收矯正之效，或難以維持
      法秩序者，不在此限。前項規定於數罪併罰，其應執行之
      刑未逾6 月者，亦適用之。」，而罰金罰鍰提高標準條例
      第2 條有關易科罰金折算1 日之數額提高倍數規定，即不
      再適用；比較修正前後之易科罰金折算標準，以修正前刑
      法第41條之規定較有利於被告。
    (四)綜上所述，以修正前刑法之規定對於被告較為有利，是本
      件自應依修正後刑法第2 條第1 項前段，適用修正前刑法
      之規定。至刑法第28條共同正犯之規定，於本次刑法修正
      時雖亦有所修正，惟本件不論適用修正前、修正後刑法之
      規定，被告與其餘同案被告王建程、鄒志奮、何家慧等人
      均成立共同正犯，自無有利、不利之情形，即無比較適用
      之問題，尚非刑法第2 條第1 項所指之法律變更，故應依
      一般法律適用原則，適用裁判時法。
三、核被告甲○○所為，係犯護照條例第24條第3 項之將護照交
    付他人以供他人冒名使用罪及入出國及移民法第53條第1 項
    之交付證件利用航空器運送非運送契約應載之人至他國之罪
    。被告就上開犯行，與王建程、鄒志奮、何家慧（均未據提
    起上訴而判決確定）、真實姓名年籍不詳綽號「阿風」、「
    小楊」之成年男子間，均有犯意聯絡及行為分擔，為共同正
    犯。又被告所犯上開2 罪間，有方法、結果之關係，應依修
    正前刑法牽連犯之規定，從一重之將護照交付他人以供他人
    冒名使用罪處斷。原審認本件被告事證明確，予以論罪科刑
    ，並宣告緩刑，固非無見，惟查：(一)本件大陸籍女子 Huang
    Xue Hong乃係冒名使用被告等人交付之何家慧之護照以供登
    機查驗，是被告所為，自顯亦構成護照條例第24條第3 項之
    將護照交付他人以供他人冒名使用罪，原審就此部分未予以
    論罪科刑，容有疏漏。至聲請簡易判決處刑書雖於所犯法條
    就此亦未予論及，惟既已於犯罪事實欄表明Huang Xue Hong
    係持何家慧之護照以供登機查驗之用，即堪認係在聲請簡易
    判決之犯罪事實內，而應由本院加以審酌；(二)中華民國九十
    六年罪犯減刑條例業經立法院三讀通過及總統公布，並定於
    民國96年7 月16日施行，本案被告所犯之罪，其犯罪時間係
    在96年4 月24日以前，且原審所宣告之刑（有期徒刑3 月）
    ，尚未逾同條例第3 條第1 項本文所規定不予減刑之刑度，
    自應依同條例第2 條第1 項第3 款之規定，予以減刑，原審
    未及審酌，亦容有未洽。是檢察官上訴雖無理由（詳如後述
    ），惟原判決既有上揭可議之處，即不得維持，而應由本院
    將原判決撤銷改判。爰審酌被告正值青壯因貪圖私利，而共
    同以犯罪事實欄所述方式將大陸人士私運出國，影響我國對
    於入出境管理之正確性，併損及國家形象，惟兼衡其於犯後
    坦承犯行，態度尚可，及其因本件犯行而受有之利益為20,0
    00元等一切情狀，量處如主文所示之刑，並依中華民國九十
    六年罪犯減刑條例第2 條第1 項第3 款之規定，予以減刑 2
    分之1 為有期徒刑1 月15日，及諭知易科罰金之折算標準。
    末被告因另涉犯有他案而由臺灣桃園地方法院檢察署檢察官
    偵查中（即移送併辦所載之犯罪事實），堪認其就本件並非
    僅係單純之偶發性犯案，是本院認不適宜再予宣告緩刑，附
    此敘明。
四、檢察官移送併辦及提起上訴意旨略以（95年度偵字第 20756
    號）：如附件二移送併辦意旨書所載。
五、惟查，按修正前刑法所規定之連續犯，需係連續數行為而犯
    同一罪名，依照司法院大法官會議釋字第152 號解釋，所謂
    「同一罪名」指構成犯罪要件相同之罪名而言，是若在同一
    法條或同一項款中，如其犯罪構成要件不同時，亦不得成立
    修正前刑法之連續犯（最高法院67年度第6 次暨第7 次刑事
    庭庭推總會議決議參照）。準此，本件移送併辦之犯罪事實
    縱然屬實，惟被告所犯數罪間依修正前刑法牽連犯之規定論
    以一罪後，亦應係論以護照條例第24條第2 項、第1 項之行
    使變造護照足以生損害於公眾及他人罪，而此與同條第3 項
    規定之將護照交付他人以供他人冒名使用罪，兩者所規定之
    犯罪構成要件顯不相同，蓋前者係行使變造之護照，後者則
    係將真正之護照交付他人使用，是揆諸前揭說明，縱此2 罪
    規定於同一法條中，仍不得成立修正前刑法之連續犯，亦即
    ，檢察官移送併辦事實與本件並無實質上或裁判上一罪之關
    係，本院當不得加以審酌，是檢察官以此為由提起上訴並移
    送併辦，即有誤會，而無理由，應退由檢察官另為適法之處
    理。
據上論斷，應依刑事訴訟法第455 條之1 第3 項、第369 條第 1
項前段、第373 條、第364 條，護照條例第24條第3 項、入出國
及移民法第53條第1 項，刑法第2 條第1 項前段、第11條前段、
第28條，修正前刑法第55條、第41條第1 項前段，修正前罰金罰
鍰提高標準條例第2 條，中華民國九十六年罪犯減刑條例第2 條
第1 項第3 款、第7 條、第9 條，判決如主文。
本案經檢察官董良造到庭執行職務。
中    華    民    國    97    年     3    月    21    日
                    刑事第十庭  審判長法  官  江德民
                                      法  官  陳世旻
                                      法  官  蘇昌澤
以上正本證明與原本無異。
不得上訴。
                                      書記官  田宜芳
中    華    民    國    97    年    3     月    21    日
附錄論罪科刑依據之法條：
護照條例第24條
偽造、變造護照足以生損害於公眾或他人者，處 5 年以下有期徒
刑，併科新臺幣 50 萬元以下罰金。
行使前項文書者，亦同。
將護照交付他人或謊報遺失以供他人冒名使用者，處 5 年以下有
期徒刑、拘役或科或併科新臺幣10萬元以下罰金。
入出國及移民法第53條第1項
在機場、港口以交換、交付證件或其他非法方法，利用航空器、
船舶或其他運輸工具運送非運送契約契約應載之人至他國者，處
三年以下有期徒刑、拘役或科或併科新臺幣一百萬元以下罰金。
前項之未遂犯罰之。


司法院資訊處製作；財團法人民間司法改革基金會備份。
